臺灣臺南地方法院臺南簡易庭民事判決
110年度南小字第1779號
原      告  南山產物保險股份有限公司

法定代理人  王英君
訴訟代理人  董永義
            鍾政曄
被      告  梁進興

上列當事人間請求侵權行為損害賠償事件，本院於民國110年12
月14日言詞辯論終結，判決如下：
    主      文
被告應給付原告新臺幣伍萬壹仟捌佰元，及自民國一百一十年五
月二十八日起至清償日止，按週年利率百分之五計算之利息。
原告其餘之訴駁回。
訴訟費用新臺幣壹仟元由被告負擔新臺幣柒佰元，餘由原告負擔
。
本判決原告勝訴部分得假執行。
    事實及理由
一、原告主張：緣原告承保訴外人即被保險人簡崇暐所有之車牌
    號碼0000-00號自小客車（下稱系爭車輛）車體損失險。簡
    崇暐於民國108年4月21日下午12時4分許，駕駛系爭車輛行
    經臺南市東區中華東路一段與10巷之交岔路口處時，遭被告
    駕駛車牌號碼00-0000號自小客車（下稱肇事車輛）自中華
    東路一段8號由北往東方向左轉駛出路面，因起步行駛未禮
    讓行進中車輛而發生擦撞（下稱系爭交通事故），致系爭車
    輛車體受損。嗣將系爭車輛受損部分送廠修復後，修繕費用
    共計新臺幣（下同）74,000元（其中工資21,616元、烤漆費
    用52,384元），原告已依保險契約賠付完畢，依保險法第53
    條第1項之規定取得代位求償權，爰依侵權行為及保險代位
    之法律關係提起本件訴訟等語。並聲明：被告應給付原告74
    ,000元，及自起訴狀繕本送達翌日起至清償日止，按年息百
    分之5計算之利息。
二、被告則以：渠駕駛肇事車輛自加油站駛入道路時，並未看到
    系爭車輛，即遭簡崇暐駕駛系爭車輛直線衝撞，故系爭交通
    事故之發生應由簡崇暐負過失責任。系爭車輛受損位置應為
    左側車身，原告所提估價單部分維修項目卻為系爭車輛右側
    ，實無由令被告就此負擔損害賠償之責；再者，原告主張系
    爭車輛左後鋁圈受損部分，亦非系爭交通事故所造成，系爭
    車輛本來就有受損，原告要求渠賠償全部費用，實屬無稽等
    語置辯。並聲明：原告之訴駁回。
三、得心證之理由　
　㈠按「汽車、機車或其他非依軌道行駛之動力車輛，在使用中
    加損害於他人者，駕駛人應賠償因此所生之損害」、「被保
    險人因保險人應負保險責任之損失發生，而對於第三人有損
    失賠償請求權者，保險人得於給付賠償金額後，代位行使被
    保險人對於第三人之請求權，但其所請求之數額，以不逾賠
    償金額為限」，民法第191條之2、保險法第53條第1項分別
    定有明文。「行車前應注意之事項，依下列規定：……七、起
    駛前應顯示方向燈，注意前後左右有無障礙或車輛行人，並
    應讓行進中之車輛行人優先通行」，道路交通安全規則第89
    條第7款亦有明訂。民法第191條之2乃舉證責任倒置規定，
    損害賠償採「推定過失責任」，除當事人得舉證證明其於防
    止損害發生已盡相當注意者外，凡動力車輛在使用中加損害
    於他人者，即應負賠償責任。經查：
　　⒈系爭車輛於前揭時地遭肇事車輛擦撞，致受有損害，嗣其
      已依保險契約悉數賠付系爭車輛維修費用等情，業據原告
      提出與其所述相符之道路交通事故當事人登記聯單影本1
      份、汎德永業汽車股份有限公司（下稱汎德汽車公司）台
      南分公司估價單影本1份、汎德汽車公司台南分公司統一
      發票影本1份、道寬汽車商行零件認購單影本1份、道寬汽
      車商行統一發票影本1份、系爭車輛車損照片影本13張、
      汽車保險理算書影本1份、車險電話理賠受理文件影本1份
      、簡崇暐駕駛執照影本1份、系爭車輛行車執照影本1份為
      佐（見本院臺南簡易庭110年度南司小調字第732號民事聲
      請事件卷宗﹝下稱調卷﹞第19頁、本院臺南簡易庭110年度
      南小補字第271號民事簡易訴訟程序第一審卷宗﹝下稱補卷
      ﹞第23頁至第29頁、調卷第39頁、第29頁、第37頁、第31
      頁至第35頁、第13頁、第15頁、第17頁），復經本院核閱
      臺南市政府警察局第一分局110年5月3日南市警一交字第1
      100226026號函所檢附之道路交通事故現場圖、A3類道路
      交通事故調查報告表、A3類道路交通事故調查紀錄表、道
      路交通事故當事人酒精測定紀錄表、系爭交通事故現場照
      片、系爭車輛行車紀錄器影像光碟等資料屬實（見調卷第
      53頁至第89頁），應堪認定。
　　⒉被告雖以：「我在加油站加油後，我駕駛汽車進入路面，
      對方駕駛直衝撞到我的車，所以應該是對方的過失，不是
      我的過失。……我沒有看到對方來車，是對方硬塞進來」等
      語置辯（見本院臺南簡易庭110年度南小字第1779號民是
      小額訴訟程序第一審卷宗﹝下稱院卷﹞第26頁至第27頁）。
      惟參諸道路交通事故現場圖現場處理摘要欄載有「梁進興
      駕駛C9-4247號自小客車自中華東路一段8號北往東方向左
      轉駛出路面，與……簡崇暐駕駛9683-G6號自小客車沿中華
      東路一段10巷西往東方向行駛碰撞肇事」等內容（見調卷
      第57頁）；被告於警詢時陳稱：「（事故前視線有無障礙
      物影響）無。……（第一次撞擊點位置）右車頭」等語（見
      調卷第61頁），可知肇事車輛於系爭交通事故發生時係處
      於準備左轉駛入路面之狀態，且加油站出入口寬闊無遮蔽
      ，視野良好，被告於客觀上應能注意系爭車輛正從中華東
      路一段10巷西往東方向行駛而來，被告於斯時若有稍作停
      等，等待系爭車輛通過後再繼續左轉，即可避免系爭交通
      事故發生，是本院尚難遽認被告於防止系爭交通事故發生
      已盡相當注意。
　　⒊被告既於使用肇事車輛中加損害於系爭車輛所有權人簡崇
      暐，揆之前揭法律規定，推定有過失責任，被告復未能舉
      證證明其於防止損害之發生已盡相當之注意，自應賠償簡
      崇暐因此所受之損害。嗣原告依保險契約給付系爭車輛因
      所受損害之修繕費用，自亦得於該金額範圍內，代位簡崇
      暐行使對被告之賠償損害請求權。
　㈡次按「不法毀損他人之物者，被害人得請求賠償其物因毀損
    所減少之價額」、「負損害賠償責任者，除法律另有規定或
    契約另有訂定外，應回復他方損害發生前之原狀……第一項情
    形，債權人得請求支付回復原狀所必要之費用，以代回復原
    狀」，民法第196條、第213條第1項及第3項分別定有明文。
　　⒈被告雖辯稱：系爭車輛右側維修費用，不應要求渠負責等
      語，然此部分業經原告於本院言詞辯論期日敘明估價單係
      將「左側」誤載為「右側」（見院卷第26頁），且經勾稽
      比對原告所提估價單維修項目、系爭交通事故現場照片所
      示系爭車輛受損位置（見補卷第23頁至第27頁、調卷第81
      頁至第83頁），堪信原告所提估價單部分維修項目確屬誤
      載無訛。
　　⒉被告雖又辯稱：左後鋁圈之損害並非系爭交通事故所造成
      云云，然本院參照系爭交通事故現場照片（見調卷第81頁
      至第83頁），顯示系爭車輛左側車身擦撞痕跡係自左前側
      車門延伸至左後側車門、左後葉子板，是系爭車輛左側車
      身與肇事車輛發生撞擊，依受力方向，導致系爭車輛左後
      輪鋁圈受擠壓而變形受損，應合乎常情。再者，衡情車輛
      受撞擊後之損害程度，並非全然可自車體外觀清楚看出，
      受限於平面視覺，當不若實際檢修系爭車輛受損狀況之人
      員精準，是車輛實際受損情形及修復方式，仍應依車廠之
      維修專業為斷。本院綜合卷內證據資料，認原告所提出之
      估價單為實際維修人員勘估系爭車輛所出具之估價單，其
      所列上開修復費用，為系爭交通事故所造成之損害，業經
      本院說明如上。基此，估價單上所載維修項目，均有修復
      之需求，被告此部分抗辯，洵非足取。
　　⒊原告主張：系爭車輛遭被告撞損而賠付修繕費用共74,000
      元，其中烤漆費用52,384元、工資21,616元等情，有原告
      提出上開估價單影本、統一發票影本各2份在卷供稽（見
      補卷第23頁至第27頁、調卷第29頁、第37頁、第39頁），
      因烤漆費用及工資均不生折舊問題，是以系爭車輛回復原
      狀之必要費用即為74,000元。
　㈢再按「損害之發生或擴大，被害人與有過失者，法院得減輕
    賠償金額或免除之，民法二百十七條第一項定有明文。此項
    規定之目的在謀求加害人與被害人間之公平，倘受害人於事
    故之發生亦有過失時，由加害人負全部賠償責任，未免失諸
    過酷，是以賦與法院得不待當事人之主張，減輕其賠償金額
    或免除之職權。換言之，基於過失相抵之責任減輕或免除，
    非僅為抗辯之一種，亦可使請求權全部或一部為之消滅，故
    裁判上得以職權斟酌之」（最高法院86年度台上字第1178號
    民事判決可資參照）。又「汽車行駛時，駕駛人應注意車前
    狀況……，並隨時採取必要之安全措施」，道路交通安全規則
    第94條第3項前段復有明訂。查系爭交通事故之發生，被告
    雖有如前揭所述之過失，然參以簡崇暐於警詢時陳稱：肇事
    當時行車速率約10至20公里，且事故前視線無障礙物影響等
    語，有臺南市政府警察局第一分局A3類道路交通事故調查紀
    錄表影本1份可稽（見調卷第63頁），是依照當時的客觀情
    況，如果簡崇暐有注意車前狀況，當可知悉肇事車輛正準備
    自中華東路一段8號向左轉駛出路面，且以系爭車輛當時之
    車速，應足以及時採取必要安全措施，防免系爭交通事故發
    生。簡崇暐貿然駕駛系爭車輛前進以致肇事，顯見其於事發
    當時同有未注意車前狀況之情形。本院審酌雙方上開過失情
    形，認應由簡崇暐負擔百分之30之過失責任，被告則負擔百
    分之70之過失責任，較為公允。是以被告就簡崇暐所受損害
    應賠償之數額，經依前開規定及比例酌減後，原告得代位請
    求給付之金額應以51,800元【計算式：74,000元×70%＝51,80
    0元】為限。
　㈣「給付無確定期限者，債務人於債權人得請求給付時，經其
    催告而未為給付，自受催告時起，負遲延責任。其經債權人
    起訴而送達訴狀，或依督促程序送達支付命令，或為其他相
    類之行為者，與催告有同一之效力」、「遲延之債務，以支
    付金錢為標的者，債權人得請求依法定利率計算之遲延利息
    ，但約定利率較高者，仍從其約定利率」、「應付利息之債
    務，其利率未經約定，亦無法律可據者，週年利率為百分之
    五」，民法第229條第2項、第233條第1項、第203條分別定
    有明文。茲被告因本件侵權行為對原告應負之債務未定給付
    期限，則原告請求自起訴狀繕本送達翌日即110年5月28日起
    至清償日止（見調卷第95頁、第97頁所示之送達證書），按
    週年利率百分之5計算之利息，於法有據，應予准許。
四、綜上所述，原告依侵權行為及保險代位之法律關係，請求被
    告給付51,800元，及自110年5月28日起至清償日止，按週年
    利率百分之5計算之利息，為有理由，應予准許。逾此範圍
    之請求，則屬無據，應予駁回。
五、各當事人一部勝訴、一部敗訴者，其訴訟費用，由法院酌量
    情形，命兩造以比例分擔或命一造負擔，或命兩造各自負擔
    其支出之訴訟費用；法院為（小額）訴訟費用之裁判時，應
    確定其費用額；民事訴訟法第79條、第436條之19第1項分別
    定有明文。核本件訴訟費用額確定為1,000元（即第一審裁
    判費），原告提起本件訴訟有部分勝訴及部分敗訴情形，爰
    由本院酌量勝敗比例命兩造負擔如主文第3項所示。
六、本件係就民事訴訟法第436條之8第1項規定適用小額程序所
    為被告敗訴之判決，就原告勝訴部分，應按同法第436條之2
    0規定依職權宣告假執行。
七、據上論結，本件原告之訴為一部有理由、一部無理由，依民
    事訴訟法第436條之23、第436條第2項、第79條、第436條之
    19第1項、第436條之20，判決如主文。
中　　華　　民　　國　　110 　年　　12　　月　　28　　日
      臺灣臺南地方法院臺南簡易庭  法  官  陳谷鴻
以上正本證明與原本無異。　　　
如不服本判決，應於送達後20日內，向本院提出上訴狀並表明上
訴理由，如於本判決宣示後送達前提起上訴者，應於判決送達後
20日內補提上訴理由書（須附繕本）。
對於小額程序之第一審判決之上訴，非以其違背法令之理由，不
得為之。上訴狀內應記載表明㈠原判決所違背之法令及其具體內
容。㈡依訴訟資料可認為原判決有違背法令之具體事實者。　　
中　　華　　民　　國　　110 　年　　12　　月　　28　　日
                                  書記官  徐慧嵐